臺灣士林地方法院刑事判決　　　　　　　93年度簡上字第66號
上　訴　人　臺灣士林地方法院檢察署檢察官
上　訴　人
即　被　告　甲○○
上列上訴人因被告家庭暴力罪之傷害案件，不服本院93年度士簡
字第418 號，中華民國93年4 月12日第1 審簡易判決（聲請簡易
判決處刑案號：臺灣士林地方法院檢察署93年度偵字第937 號）
提起上訴，本院管轄之第2 審合議庭判決如下：
    主  文
上訴駁回。
    事實及理由
一、本案經本院審理結果，認第1 審判決被告係犯刑法第277 條
    第1 項傷害罪，判處有期徒刑4 月，如易科罰金以300 元折
    算1 日，認事用法及量刑均無不當，應予維持，除補充告訴
    人尚受有左手背瘀傷（原審漏載），及被告於本院審理中坦
    承其有出手毆打告訴人（見93年9 月9 日準備程序筆錄）外
    ，其餘均引用第1 審判決書記載之事實、證據及理由（如附
    件）。
二、檢察官上訴意旨略以：告訴人乙○○於92年10月25日遭被告
    毆打吐血，受報當日被診斷受有傷害，其後又發現右眼視網
    膜裂孔，有失明之虞，於92年10月27日接受手術治療，至今
    雖已半年，惟後遺症層出不窮，且告訴人因被告之傷害，而
    患有創傷症候群症狀，又被告事後不斷威脅，無悛悔之意，
    犯後態度惡劣，原審判決量刑過低等語。經查：
  (一)檢察官以告訴人新光吳火獅紀念醫院（以下簡稱新光醫院）
    92年11月3 日之診斷證明書，主張告訴人因被告上開傷害行
    為，另受有右眼視網膜裂孔之傷。惟據新光醫院於93 年8月
    4 日以（93）新醫醫字第980 號函所檢附之該院病歷摘要紀
    錄紙記載：病患（即告訴人）於92年10月25日主訴因家暴至
    急診就診，眼科檢查發現右眼矯正視力1.0 、左眼0.4 。右
    眼外觀無明顯外傷，散瞳檢查發現右眼週邊有裂孔，雖然外
    傷有可能引起週邊視網膜裂孔，但近視亦有可能自然引起裂
    孔，故到底是偶然出現，抑或是外傷引起，難以判定。左眼
    角膜上皮擦傷，結膜下出血，視網膜出血，且視力較差，左
    眼下眼皮有皮下血腫，故左眼受到的衝擊較為明顯等語（見
    本院卷），是該醫院之意見，並不確定告訴人右眼視網膜裂
    孔之原因係出於被告之毆打行為，參以告訴人受傷之部位多
    在頭部及臉部左側部分，實難以認定被告有傷害告訴人右眼
    之犯行，且告訴人於準備程序中亦明白表示其不主張右眼之
    傷是被告所毆打（見本院93年9 月9 日準備程序筆錄），綜
    上，應不能認告訴人右眼之視網膜裂孔與被告之傷害行為有
    關。
  (二)檢察官復以台北市立萬芳醫院（以下簡稱萬芳醫院）93年10
    月20日萬院醫病字第931480號函所揭：「病患曾有遭受家暴
    病史，因此出現創傷症候群症狀」，及同上醫院93年11月16
    日萬院醫病字第931595號函所示；「病患初診於93 年 （應
    係92年之誤繕）3 月13日，診斷為憂鬱症，其時間在93年（
    應係92年之誤繕）10月25日之前，故無關。在受傷後亦曾出
    現創傷後壓力症候群之症狀，受傷受毆有直接關連」等為據
    ，主張被告毆打告訴人，致告訴人除上開傷以外，另罹創傷
    後壓力症候群云云。按創傷（Trauma）之定義，依精神疾病
    診斷準則手冊（DS M- III-R；DSM-IV）衡鑑準則，當一個人
    親身經歷或目睹到一種極大的創傷，特別是威脅到生命或極
    重大的傷害時，往往會有極度害怕、恐懼、或無助感，倘使
    個人之創傷後反應持續有診斷準則之症狀，且持續超過一個
    月以上，在精神醫學診斷上稱為創傷後壓力症候群（PTSD：
    Posttrau matic Stress Disorder）（陳宇嘉、蔡崇煌，20
    00）。，1995；Webb，1991；蕭文，2000）。然查告訴人自
    87年就於台北市立療養院經診斷出有情感性精神病，並自92
    年3 月起至萬芳醫院精神科就診，此有萬芳醫院上開93年10
    月20日函可稽，又據該函所檢附之精神科社會工作照會單上
    所載「四、照會問題」中之「1.關係衝突問題」欄位，勾選
    有「婚姻關係衝突」、及「其他衝突→兒子」，足見告訴人
    除有婚姻關係之衝突外，另有與兒子之衝突問題，是告訴人
    之創傷後壓力症候群之症狀，是否確因被告上開傷害行為所
    致，在法律上尚難遽以認定。
三、被告上訴意旨略以：原審判決尚未考量告訴人係於案發當場
    即被告販售魚類之攤販處所，當街眾人咆哮辱罵而生拉扯，
    致雙方均有受傷云云，惟查被告於偵查中即曾陳明告訴人於
    案發當天用魚打被告、丟被告，被告才出手等情，有偵查筆
    錄附於偵查卷中甚明，且被告本件傷害地點、情節及動機均
    業經原審為正確之認定，原審並無漏未審酌之情形。
四、告訴人另指因被告上開傷害行為，致其除上開傷情外，並有
    腦震盪、大小便失禁、重聽，且因告訴人長期大量吞食藥物
    ，加以神經受損，藥物卡在食道而不自知，致食道潰瘍，告
    訴人受暴後半年，仍甚感恐懼，餘悸猶存，並罹患憂鬱症，
    泛焦慮症嚴重云云，因告訴人早於本案之前已經罹患憂鬱症
    ，已如前述，有關其因本件傷害而患憂鬱症之指訴顯屬不可
    信之外，其餘指訴則均因無法證實為被告之傷害行為所直接
    造成，亦不可採。
五、綜上論述，原審判決適用刑法第277 條第1 項、第41條第1
    項、罰金罰鍰提高標準條例第1 條前段、第2 條之規定，逕
    以簡易判決處刑有期徒刑4 月，並諭知易科罰金之折算標準
    ，其認事用法均無不合，量刑亦稱妥適，是上訴意旨之上述
    指摘，均無理由，應予駁回。
據上論斷，應依刑事訴訟法第455 條之1 第1 項、第3 項、第36
8 條、第373 條前段，判決如主文。
本案經檢察官薛嘉珩到庭執行職務。
中　　華　　民　　國　　94　　年　　6 　　月　　28　　日
                  刑事第二庭審判長法  官  林清吉
                                  法  官  莊明達
                                  法  官  趙文卿
以上正本證明與原本無異。
本件判決不得上訴。
                                  書記官  嚴慧萍
中　　華　　民　　國　　94　　年　　6 　　月　　28　　日
